臺灣花蓮地方法院刑事判決　　　　　　　　　　　　　　九十四年度訴字第三一號
　　公　訴　人　臺灣花蓮地方法院檢察署檢察官
　　被　　　告　甲○○
　　指定辯護人　本院公設辯護人　乙○
右列被告因強盜案件，經檢察官提起公訴（九十四年度偵字第二六七號），本院判決
如左：
    主  文
甲○○竊盜，因脫免逮捕，而當場施以強暴，處有期徒刑貳年柒月。
    事  實
一、甲○○為中度智障之人，對於外界事務之知覺、理會、判斷作用及自由決定意思
    之能力均呈現較普通人平均程度顯然減退之狀態，已達精神耗弱之情況，於九十
    四年一月十七日下午一時三十分許，前往丁○○及戊○○共同經營位於花蓮縣吉
    安鄉○○村○○路○段二二五號「鯉魚潭檳榔攤」，佯稱欲買香菸一包，趁丁○○轉身拿取香菸不注意之際，意圖為自己不法之所有，竊取戊○○所有置於桌上
    之行動電話一支，旋為丁○○發覺，偕同其妹戊○○共同追躡甲○○至該檳榔攤
    後方約二十公尺處甲○○所工作之「南隆資源回收場」，向甲○○質問並表示欲
    報警處理時，甲○○為脫免逮捕，竟當場持其自回收場內拾取為資源回收場所有
    之菜刀一把追砍戊○○，幸戊○○閃避而未受傷，後甲○○再持回收場內報廢之
    電磁爐一個砸向丁○○，造成周女受有左腕挫傷並擦傷、左中指擦傷及左膝挫傷
    瘀傷等傷害，甲○○復持資源回收場所有之螺絲起子一支刺向丁○○，幸周女閃
    避而未成傷。嗣於同日下午二時三十分許，為據報前往處理之員警當場逮捕，並
    扣得電磁爐一台、菜刀一把及螺絲起子一支。
二、案經被害人丁○○訴由花蓮縣警察局吉安分局報告臺灣花蓮地方法院檢察署檢察
    官偵查起訴。
    理  由
一、被告甲○○於前揭時間、地點竊取被害人戊○○之行動電話一支，並以菜刀追砍
    戊○○，再持電磁爐砸向丁○○，復以螺絲起子刺向丁○○等事實，業據被告於
    警詢、偵查中及本院審理時均坦承不諱，核與被害人戊○○、丁○○於警詢及本
    院審理中指訴之情節相符，並有行政院衛生署花蓮醫院診斷證明書、贓物認領保
    管單各一份及現場照片八幀在卷可查，且有菜刀一把、電磁爐一個及螺絲起子一
    支扣案可稽，足認被告於行竊得手之後，當場對被害人戊○○、丁○○為傷害之
    強暴行為。惟指定辯護人則以：被告於竊得行動電話後，已離開現場，被害人戊○○方發現被竊事實而至資源回收場，故被告事後之傷害被害人戊○○、丁○○
    之行為，非屬竊盜後「當場」施強暴之行為，且被告係因被害人戊○○一再要求
    以被告身上之手機一支賠償其損失，才與被害人戊○○起爭執，並進而傷害被害
    人戊○○及丁○○，顯然被告並非為脫免逮捕而施強暴於被害人，故被告犯行應
    未構成準強盜罪等語置辯。然查：按刑法第三百二十九條所謂當場，固不以實施
    竊盜或搶奪者尚未離去現場為限，即已離盜所而尚在他人跟蹤追躡中者，仍不失
    為當場，最高法院二十八年上字第一九八四號判例可資參照。本案被告竊取被害
    人戊○○手機一支後，被害人丁○○轉頭即發現手機被竊，並與被害人戊○○共
    同騎乘機車追躡被告，其距離被告約四、五公尺，視線一直沒有離開過被告等情
    ，分據證人戊○○、丁○○於警詢及本院審理中證述綦詳，揆諸前揭判例意旨，
    被告雖已竊得物品並離開該檳榔攤，惟其仍在被害人之跟蹤追躡中，故其傷害被
    害人戊○○、丁○○之強暴行為，自仍屬刑法第三百二十九條所指之「當場」。
    又被害人丁○○追躡被告至南隆資源回收場後，已向被告表示欲報警處理，被告
    仍持菜刀追砍被害人戊○○，並分以電磁爐及螺絲起子攻擊被害人丁○○等情，
    亦據證人丁○○、戊○○於本院審理中證述一致，被告亦於本院羈押庭及本院準
    備程序時均自承：因被害人表示要將伊送派出所，伊害怕被抓去派出所，所以才
    拿菜刀砍被害人等語，堪信被告對被害人戊○○及丁○○為傷害之強暴行為，目
    的係為脫免逮捕。證人丁○○雖於本院審理中證稱：被告應該是因為證人戊○○
    要被告身上之手機才攻擊證人戊○○等語，然證人戊○○與被告起爭執時，證人
    丁○○正在和南隆資源回收場老闆娘說話一情，已據證人丁○○於本院審理中結
    證屬實，實難肯認證人丁○○當時尚能仔細聽聞被告與證人戊○○爭執之內容，
    從而其前開證稱被告係因證人戊○○要被告身上之手機才攻擊證人戊○○等語，
    應係證人丁○○臆測之詞，自難據以為有利於被告之認定。綜上，足認被告於竊
    得被害人戊○○所有之行動電話一支後，尚在被害人戊○○、丁○○之跟蹤追躡
    中，當場為脫免逮捕，而對被害人戊○○、丁○○施以傷害之強暴方法，其行為
    自已構成準強盜罪，指定辯護人前揭辯稱被告並無為「脫免逮捕」「當場」施強
    暴於被害人云云，並不可採。本件事證明確，被告犯行堪以認定，應依法論科。
二、查被告竊盜被害人戊○○之行動電話一支後，為脫免逮捕，分持菜刀、電磁爐及
    螺絲起子攻擊被害人戊○○及丁○○，核被告所為，係犯刑法第二百七十七條第
    一項普通傷害罪、第三百二十九條準強盜罪，前開準強盜罪部分應按同法第三百
    二十八條第一項論處。又被告以一個傷害被害人丁○○之行為同時觸犯傷害罪及
    準強盜罪，為想像競合犯，應依刑法第五十五條的規定，從重論以準強盜罪。公
    訴意旨雖另認被告亦有為防護贓物及湮滅罪證，當場持鐵鎚將竊得之行動電話砸
    毀之行為，然查被告因被害人戊○○打電話至其竊得之行動電話，被告因不會關
    機，遂將行動電話丟到地上，並用腳踩住，再將行動電話丟至資源回收廠之廢鐵
    堆中等情，已據證人丁○○於本院審理中證述明確，是無從認定被告有以鐵鎚砸
    毀竊得之行動電話之強暴行為，此外，復查無證據足資證明被告有以鐵鎚砸毀行
    動電話之行為，是無從認定被告有為「防護贓物」或「湮滅罪證」當場施以強暴
    之行為，被告此部分犯行尚難認定，惟其與前開有罪判決部分為事實上同一之案
  件，爰不另為無罪之諭知。另按刑法上加重準強盜罪，以竊盜或搶奪，具有刑法
    第三百二十一條第一項各款情形之一，因防護贓物、脫免逮捕或湮滅罪證，而當
    場施以強暴脅迫者，為其構成要件，最高法院七十四年度台上字第五六二三號判
    決可資參照。經查，被告雖以客觀上足為兇器之螺絲起子、菜刀攻擊被害人戊○○、丁○○，然前開物品為南隆資源回收場所有，經被告隨手撿取攻擊被害人戊○○及丁○○一情，業據被告於警詢、偵查中及本院審理時陳述明白，並核與證
    人即南隆資源回收場負責人王秀英證述一致，足認被告並未持上開菜刀及螺絲起
    子等物竊盜，其竊盜犯行並無刑法第三百二十一條第一項各款所列之情形，揆諸
    前揭判決意旨，自不能論以加重準強盜罪，公訴人於審理程序中陳稱被告所犯應
    為刑法第三百三十條第一項加重準強盜罪，容有誤會，附此敘明。另按刑法上之
    心神喪失與精神耗弱，應依行為時精神障礙程度之強弱而定，如行為時之精神，
    對於外界事務全然缺乏知覺理會及判斷作用，而無自由決定意思之能力者，為心
    神喪失，如此項能力並非完全喪失，僅較普通人之平均程度顯然減退者，則為精
    神耗弱，最高法院二十六年渝上字第二三七號判例足供參照，查被告於行為時患
    有中度智障之事實，有中華民國身心障礙手冊影本乙紙在卷可參，其經本院送至
    行政院衛生署花蓮醫院鑑定結果，認被告認知功能、判斷力、記憶力均差，其精
    神狀態已達精神耗弱程度，此有該院中華民國九十四年四月二十六日花醫歷字第
    ０九四０００二三二四號函文暨鑑定書乙份在卷可憑，足見被告於案發時已達精
    神耗弱之程度，爰依刑法第十九條第二項之規定，就被告所犯之罪減輕其刑。爰
    審酌被告有竊盜前科，素行非佳，有台灣高等法院被告前案紀錄表一份在卷可佐
    ，其所竊物品價格不高，但為脫免逮捕不惜傷害被害人身體，及其犯罪後坦承犯
    行等一切情狀，認公訴人求刑有期徒刑七年六月尚屬過重，量處如主文所示之刑
    。又公訴人雖請求對被告宣告監護處分，然被告係因中度智障，致其認知功能、
    判斷及記憶力較差，而達精神耗弱之情況已如前述，無從認定被告人格上有何缺
    陷而應予矯正，且被告業於「南隆資源回收場」工作十年，已據被告於本院羈押
    庭中陳述明白，足知被告尚能自立更生，因認尚無施以監護處分之必要。另查，
    扣案電磁爐一台、菜刀一把及螺絲起子一支，雖係供被告為犯罪之用，然係南隆
    資源回收場所有而非被告所有，詳如前述，故不應諭知沒收，併此敘明。
據上論結，應依刑事訴訟法第二百九十九條第一項前段，刑法第三百二十九條、第三
百二十八條第一項、第二百七十七條第一項、第五十五條、第十九條第二項，罰金罰
鍰提高標準條例第一條前段，判決如主文。
本案經檢察官丙○○到庭執行職務。
中    華    民    國    九十四        年    五        月      十九      日
                              臺灣花蓮地方法院刑事第二庭
                                  審判長法官  林  碧  玲
                                        法官  陳  世  博
                                        法官  俞  秀  美
右正本證明與原本無異。
如對本判決不服，應於送達後十日內，向本院提出上訴狀。（應抄附繕本）告訴人或
被害人如對於本判決不服者，應具備理由請求檢察官上訴，其上訴期間之計算係以檢
察官收受判決正本之日期為準。如對本判決不服，應於送達後十日內，向本院提出上
訴狀。（應抄附繕本）
                                        法院書記官
中    華    民    國    九十四        年    五        月      二十      日
附錄本判決論罪之法律條文：
中華民國刑法第三百二十九條：
(準強盜罪)
竊盜或搶奪，因防護贓物、脫免逮捕或湮滅罪證，而當場施以強暴脅迫者，以強盜論
。
中華民國刑法第三百二十八條第一項：
意圖為自己或第三人不法之所有，以強暴、脅迫、藥劑、催眠術或他法，至使不能抗
拒，而取他人之物或使其交付者，為強盜罪，處五年以上有期徒刑。
中華民國刑法第二百七十七條第一項：
(普通傷害罪)
傷害人之身體或健康者，處三年以下有期徒刑、拘役或一千元以下罰金。
